臺灣桃園地方法院刑事判決　　　　　　99年度審易字第1575號
公　訴　人　臺灣桃園地方法院檢察署檢察官
被　　　告　黃品鈞
上　一　人
選任辯護人　劉楷律師
　　　　　　林明信律師 
被　　　告　陳鈺芃　女　20歲（民國○○年○月○○日生）
　　　　　　　　　　身分證統一編號：Ｚ000000000號
　　　　　　　　　　住宜蘭縣礁溪鄉○○路○段350巷12弄5號
　　　　　　　　　　居宜蘭縣冬山鄉○○路173巷3號
上　一　人
選任辯護人　呂瑞貞律師
被　　　告　王盛弘　男　21歲（民國○○年○月○日生）
　　　　　　　　　　身分證統一編號：Ｚ000000000號
　　　　　　　　　　住新竹縣北埔鄉水村1鄰麻布樹排13號
　　　　　　涂宏偉　男　28歲（民國○○年○月○○日生）
　　　　　　　　　　身分證統一編號：Ｚ000000000號
　　　　　　　　　　住新竹縣竹北市○○○路179巷1號
　　　　　　林世璋　男　28歲（民國○○年○月○○日生）
　　　　　　　　　　身分證統一編號：Ｚ000000000號
　　　　　　　　　　住新竹市○○區○○街33巷5弄3號2樓
　　　　　　　　　　居新竹縣竹北市○○路○段263號
上　二　人
選任辯護人　徐國楨律師 
上列被告等因恐嚇取財案件，經檢察官提起公訴（99年度偵字第
15953 號），被告於準備程序進行中，就被訴事實為有罪之陳述
，經本院告知簡式審判程序意旨，並聽取當事人之意見後，本院
合議庭裁定依簡式審判程序審理，判決如下：
    主  文
黃品鈞共同私行拘禁，剝奪人之行動自由，處有期徒刑月；又
共同意圖為自己不法之所有，以恐嚇使人將本人之物交付，處有
期徒刑柒月；又共同私行拘禁，剝奪人之行動自由，處有期徒刑
月；又共同意圖為自己不法之所有，以恐嚇使人將本人之物交
付，處有期徒刑柒月。應執行有期徒刑拾壹月。緩刑年。
陳鈺芃共同私行拘禁，剝奪人之行動自由，處有期徒刑月；又
共同意圖為自己不法之所有，以恐嚇使人將本人之物交付，處有
期徒刑柒月；又共同私行拘禁，剝奪人之行動自由，處有期徒刑
月；又共同意圖為自己不法之所有，以恐嚇使人將本人之物交
付，處有期徒刑柒月。應執行有期徒刑拾壹月。緩刑年。
王盛弘共同私行拘禁，剝奪人之行動自由，處有期徒刑月；又
共同意圖為自己不法之所有，以恐嚇使人將本人之物交付，處有
期徒刑柒月；又共同私行拘禁，剝奪人之行動自由，處有期徒刑
月；又共同意圖為自己不法之所有，以恐嚇使人將本人之物交
付，處有期徒刑柒月。應執行有期徒刑拾壹月。緩刑肆年。
涂宏偉共同私行拘禁，剝奪人之行動自由，處有期徒刑月；又
共同意圖為自己不法之所有，以恐嚇使人將本人之物交付，處有
期徒刑柒月；又共同私行拘禁，剝奪人之行動自由，處有期徒刑
月；又共同意圖為自己不法之所有，以恐嚇使人將本人之物交
付，處有期徒刑柒月。應執行有期徒刑拾壹月。
林世璋共同私行拘禁，剝奪人之行動自由，處有期徒刑月；又
共同意圖為自己不法之所有，以恐嚇使人將本人之物交付，處有
期徒刑柒月；又共同私行拘禁，剝奪人之行動自由，處有期徒刑
月；又共同意圖為自己不法之所有，以恐嚇使人將本人之物交
付，處有期徒刑柒月。應執行有期徒刑拾壹月。緩刑年。
    事  實
一、緣黃品鈞與陳鈺芃於民國98年8 月間成為男女朋友關係，黃
    品鈞於98年12月初知悉陳鈺芃與柯俊安發生過性關係後，於
    98年12月11日上午6 時許，撥打電話將此事告知其友人王盛
    弘，王盛弘又告知彭盈維（99年2 月9 日死亡，業經臺灣桃
    園地方法院檢察署檢察官為不起訴處分確定）後，彭盈維旋
    邀同涂宏偉、林世璋一同商議如何解決此事，俟黃品鈞、陳
    鈺芃、王盛弘、彭盈維、涂宏偉、林世璋等6 人商議後，竟
    謀議以「柯俊安與陳鈺芃發生性行為」為藉口，欲向柯俊安
    索討遮羞費，商議既定，黃品鈞、陳鈺芃、王盛弘、彭盈維
    、涂宏偉、林世璋等6 人竟共同基於私行拘禁，剝奪人之行
    動自由及意圖為自己不法之所有，以恐嚇使人將本人之物交
    付之犯意聯絡，於98年12月11日上午10時47分許，由黃品鈞
    帶同陳鈺芃、王盛弘、彭盈維、涂宏偉、林世璋等5 人返回
    其與柯俊安一同居住之桃園縣中壢市○○路801 號3 樓之租
    屋處，先由黃品鈞叫醒正在屋內睡覺之柯俊安，上開6 人自
    斯時起禁止柯俊安自該租屋處離去，而以此私行拘禁之方式
    ，剝奪柯俊安之行動自由後，黃品鈞旋質問柯俊安是否與陳
    鈺芃發生性關係，待柯俊安坦認上情後，王盛弘與涂宏偉隨
    即徒手毆打柯俊安之頭部與臉部，致使柯俊安流鼻血而受有
    傷害，涂宏偉並向柯俊安恫稱：其車上有槍等語，彭盈維再
    藉由前開毆打強暴、言詞恫嚇之手段，向柯鈞安要索新臺幣
    （下同）360 萬元作為遮羞費以解決此事，致使柯俊安因心
    生畏怖而簽立面額360 萬元之本票及借據各1 紙後，交付予
    彭盈維。黃品鈞、陳鈺芃、王盛弘、彭盈維、涂宏偉、林世
    璋等6 人，為確保柯俊安會依本票給付金錢，復由黃品鈞、
    王盛弘、彭盈維、涂宏偉、林世璋等5 人將柯俊安帶入另一
    房間內，彭盈維再喝令柯俊安自行脫衣，讓黃品鈞拍攝裸照
    ，並令柯俊安在鏡頭前自陳：因其於98年9 月份對陳鈺芃強
    制性交，故自願以360 萬元與陳鈺芃和解等語，而使柯俊安
    行無義務之事。
二、俟柯俊安當日無法籌出款項，陳鈺芃復表示柯俊安之友人莊
    明勳亦與其發生過性關係，陳鈺芃、王盛弘、彭盈維、涂宏
    偉、林世璋等6 人商議後，遂決定再以「莊明勳與陳鈺芃發
    生性行為」為藉口，向莊明勳索討遮羞費，謀議既定，黃品
    鈞、陳鈺芃、王盛弘、彭盈維、涂宏偉、林世璋等6 人即另
    共同基於私行拘禁，剝奪人之行動自由及意圖為自己不法之
    所有，以恐嚇使人將本人之物交付之犯意聯絡，於同日上午
    某時，在上開柯俊安之租屋處內，要求柯俊安撥打電話引誘
    莊明勳到現場，俟於同日下午2 時許，莊明勳不疑有他抵達
    上開柯俊安之租屋處後，黃品鈞、陳鈺芃、王盛弘、彭盈維
    、涂宏偉、林世璋等6 人，自斯時起禁止莊明勳自該租屋處
    離去，而以此私行拘禁之方式，剝奪莊明勳之行動自由後，
    彭盈維隨即質問莊明勳是否跟陳鈺芃發生性關係，莊明勳雖
    否認發生性關係，但坦承曾與陳鈺芃一同去唱歌後，王盛弘
    隨即徒手毆打莊明勳之頭部與臉部，致使莊明勳臉部、嘴角
    流血而受有傷害，王盛弘並另持安全帽作勢朝莊明勳揮打，
    而黃品鈞、彭盈維、涂宏偉、林世璋其中之1 人，並向莊明
    勳恫稱：若不處理，下場會跟柯俊安一樣等語，並借由前開
    毆打強暴、揮舞安全帽及言詞恫嚇之手段，向莊明勳要索18
    0 萬元作為遮羞費以解決此事，致使莊明勳因心生畏怖而簽
    立面額180 萬元之本票及借據各1 紙後，連同自己之身分證
    1 紙一併交付予彭盈維。黃品鈞、陳鈺芃、王盛弘、彭盈維
    、涂宏偉、林世璋等6 人，為確保柯俊安會交付前述款項，
    復由黃品鈞、王盛弘、彭盈維等3 人將莊明勳帶入另一房間
    內，再由彭盈維喝令莊明勳自行脫衣，讓黃品鈞拍攝裸照，
    並令莊明勳在鏡頭前自陳：因其對陳鈺芃有猥褻行為，故自
    願以180 萬元與陳鈺芃和解等語，而使莊明勳行無義務之事
    。惟因至此，黃品鈞、陳鈺芃、王盛弘、彭盈維、涂宏偉、
    林世璋等6 人均未獲得現金款項，彭盈維遂接續向莊明勳恫
    稱：今天沒有看到錢，不會放你們走等語後，隨即由林世璋
    、涂宏偉、黃品鈞強押莊明勳駕駛車牌號碼為0559-KF 號自
    用小客車，同時並強押柯俊安，一同前往桃園縣桃園市○○
    路1328號之「聯亞當舖」，而以此非法方式，繼續剝奪柯俊
    安、莊明勳2 人之行動自由，迨抵達「聯亞當舖」後，莊明
    勳以上開車牌號碼為0559-KF 號之自用小客車向「聯亞當舖
    」典當借款20萬元，而行無義務之事；柯俊安則在借款擔保
    用本票上簽名擔任共同發票人，而行無義務之事後，莊明勳
    順利借得現金20萬元，莊明勳並因前開彭盈維之言詞恐嚇而
    心生畏懼，接續將該現金20萬元交付予黃品鈞。嗣於同日晚
    間6 時許，莊明勳駕駛前開自用小客車，搭載黃品鈞、林世
    璋、涂宏偉及柯俊安等人，返回前揭柯俊安租屋處後，黃品
    鈞、林世璋、涂宏偉等人始離去現場，柯俊安、莊明勳至此
    方獲自由，並於翌日（即99年12月12日）某時，報警處理，
    始為警循線查悉上情。
二、案經桃園縣政府警察局中壢分局報請臺灣桃園地方法院檢察
    署檢察官偵查起訴。
    理  由
一、本案被告黃品鈞、陳鈺芃、王盛弘、涂宏偉、林世璋所犯均
    為死刑、無期徒刑或最輕本刑為3 年以上有期徒刑以外之罪
    ，其於本院準備程序中就前揭被訴事實均為有罪之陳述，經
    本院告知簡式審判程序之旨，並聽取當事人意見後，本院合
    議庭依刑事訴訟法第273 條之1 第1 項規定，裁定由受命法
    官獨任進行簡式審判程序，合先敘明。
二、前開犯罪事實，業據被告黃品鈞、陳鈺芃、王盛弘、涂宏偉
    、林世璋等人於本院審理中坦承不諱，並經證人即被害人柯
    俊安、莊明勳、證人即聯亞當舖職員安皇翰、證人即林世璋
    女友楊衣淳及證人即王盛弘姑姑王淑貞等人分別於警詢、檢
    察官訊問及本院審理中陳述無訛，且有黃品鈞、陳鈺芃、涂
    宏偉、林世璋、彭盈維及王盛弘等人之相片影像資料查詢結
    果、彭盈維之全戶基本資料查詢結果、柯俊安及莊明勳指認
    之桃園縣政府警察局中壢分局指認犯罪嫌疑人紀錄表、贓物
    認領保管單、車牌號碼0559-KF 號自用小客車之行照影本、
    本票、聯亞當舖之當票、桃園縣中壢市○○路801 號大樓監
    視器錄影翻拍照片、現場照片、聯亞當舖之監視器錄影翻拍
    照片、犯罪嫌疑人電話一覽表、黃品鈞持用之0000000000雙
    向通聯紀錄、王盛弘持用之0000000000雙向通聯紀錄、涂宏
    偉持用之0000000000雙向通聯紀錄、林世璋持用之00000000
    00雙向通聯紀錄、彭盈維持用之0000000000雙向通聯紀錄及
    臺灣桃園地方法院檢察署檢察官99年度偵字第15953 號不起
    訴處分書等在卷可稽，足徵被告自白與事實相符，事證明確
    ，被告犯行堪以認定。
三、論罪科刑部分：
  (一)按告訴乃論之罪，告訴人祇須表示訴究之意思為已足，不以
    明示其所告訴者為何項罪名為必要。告訴人在偵查中已一再
    表示要告訴，雖未明示其所告訴之罪名，但依其所陳述之事
    實，仍無礙於告訴之效力（最高法院74年度臺上字第1281號
    判例意旨參照）。查，柯俊安於99年4 月10日警詢筆錄中，
    表示要提出告訴（見偵卷第65頁），雖未明示其告訴之罪名
    ，依前開說明，仍無礙於傷害告訴之效力。次按告訴乃論之
    罪，告訴人之告訴，祇須指明所告訴之犯罪事實及表示希望
    訴追之意思，即為已足。其所訴之罪名是否正確或無遺漏，
    在所不問（最高法院73年度臺上字第5222號判決意旨參照）
    。查，被告莊明勳於99年1 月5 日警詢筆錄中，詳述其遭到
    毆打並受有傷害等節，並表示希望訴追之意思（詳見偵卷第
    72頁、第73頁、第75頁），依前開判決意旨，雖所訴之罪名
    遺漏傷害罪，仍無礙其提出傷害告訴之效力。綜上，應認被
    害人柯俊安、莊明勳2 人分別提出傷害告訴，公訴意旨認柯
    俊安、莊明勳2 人未提出傷害告訴，容有誤會。惟查，告訴
    人柯俊安、莊明勳2 人雖分別受有傷害，然此乃被告黃品鈞
    、陳鈺芃、王盛弘、涂宏偉、林世璋及彭盈維等6 人分別對
    渠等恐嚇取財，而施以強暴、脅迫之當然結果，均不另論以
    傷害罪，合先敘明。
  (二)次按刑法第302 條所謂之「私行拘禁」，係屬例示性、主要
    性及狹義性之規定，而「以其他非法方法剝奪人之行動自由
    」，則屬於補充性、次要性及廣義性之規定，故必須行為人
    之行為不合於主要性規定之場合，始有次要性規定適用之餘
    地。若行為人所為既觸犯主要性規定，亦觸犯次要性規定，
    或由觸犯次要性規定，進而觸犯主要性規定，則應適用主要
    性規定予以論科（最高法院94年度臺上字第3561號判決意旨
    參照）。查被告黃品鈞、陳鈺芃、王盛弘、涂宏偉、林世璋
    及彭盈維等6 人，先後將被害人柯俊安、莊明勳拘禁在上開
    柯俊安租屋處後，再強押柯俊安、莊明勳前往當舖，觀諸前
    開說明，被告等人所為既已觸犯「私行拘禁」之主要性規定
    ，即無庸論以「以其他方法剝奪人之行動自由」之補充性規
    定，附此敘明。
  (三)又按刑法第305 條之恐嚇罪，係指單純以將來加害生命、身
    體、自由、名譽、財產之事，恐嚇他人致生危害於安全者而
    言。如對於他人之生命、身體等，以現實之強暴脅迫手段加
    以危害要挾，使人行無義務之事或妨害人行使權利，應構成
    刑法第304 條之強制罪，而非同法第305 條之恐嚇危害安全
    罪。又刑法第302 條之妨害自由罪，係妨害他人自由之概括
    的規定，故行為人具有一定目的，以非法方法剝奪人之行動
    自由者，除法律別有處罰較重之規定 (例如略誘及擄人勒贖
    等罪)， 應適用各該規定處斷外，如以使人行無義務之事，
    或妨害人行使權利為目的，而其強暴脅迫復已達於剝奪人行
    動自由之程度，即祇成立本罪，不應再依同法第304 條論處
    。誠以此項使人行無義務之事，或妨害人行使權利之低度行
    為，應為非法剝奪人之行動自由之高度行為所吸收，不能以
    其目的係在使人行無義務之事，或妨害人行使權利，認為係
    觸犯刑法第302 條第1 項及第304 條第1 項之2 罪名，而依
    同法第55條從一重處斷（最高法院93年度臺上字第3309號判
    決意旨參照）。查，被害人柯俊安、莊明勳分別被剝奪行動
    自由後，再於鏡頭前被拍攝裸照及陳述自願和解，並或前往
    當舖典當自用小客車、或擔任當舖借款本票之共同發票人等
    ，而分別行無義務之事，依前開說明，應均為剝奪行動自由
    之高度行為所吸收，只成立刑法第302 條第1 項之私行拘禁
    ，剝奪人之行動自由罪。
  (四)再按本票為有體物，並為有價證券，有經濟價值，上訴人等
    以恐嚇方法使被害人簽發交付本票，即屬恐嚇取財既遂，至
    被害人嗣後得否依票據法第十四條規定對上訴人等為惡意之
    抗辯，係屬另事，於犯罪之既遂要無影響（最高法院86年度
    臺上字第2056號判決意旨參照）。復按刑法上恐嚇取財罪之
    「恐嚇」，固係指以危害通知他人，使該人主觀上生畏怖心
    之行為，然此危害之通知，並非僅限於將來，其於現時以危
    害相加者，亦應包括在內。因是，恐嚇之手段，並無限制，
    其以言語﹑文字為之者無論矣，即使出之以強暴﹑脅迫，倘
    被害人尚有相當之意思自由，而在社會一般通念上，猶未達
    於不能抗拒之程度者，仍屬本罪所謂「恐嚇」之範疇。至於
    危害通知之方法，亦無限制，無論明示之言語﹑文字﹑動作
    或暗示之危害行為，苟已足使對方理解其意義之所在，並足
    以影響其意思之決定與行動自由者均屬之。故其與強盜之區
    別，端在所為之強暴﹑脅迫，其於社會一般通念上，是否足
    以抑制被害人之意思自由，至於不能抗拒，以為財物之交付
    為斷，倘其尚未達到此一程度，雖係意圖為自己不法之所有
    而出之以強暴﹑脅迫，亦僅應成立恐嚇取財罪，至若所為危
    害之通知，並未使人發生畏怖心，雖其仍為財物之交付，亦
    因非由於畏怖心所致，要不得以恐嚇既遂罪論科（最高法院
    81年度臺上字第867 號判決意旨參照）。查，被害人柯俊安
    、莊明勳，分別遭被告等人以毆打之方式「強暴」，並以言
    詞威嚇之方式「脅迫」後，分別開立本票交付，而觀之上開
    「強暴」、「脅迫」方式，依社會一般通念，尚未抑制被害
    人之意思自由至不能抗拒之程度，依前開說明，應論以刑法
    第346 條第1 項之恐嚇取財罪。
  (五)核被告黃品鈞、陳鈺芃、王盛弘、涂宏偉、林世璋等5 人，
    就上開犯罪事實對被害人柯俊安所為，係犯刑法第302 條第
    1 項之私行拘禁，剝奪人之行動自由罪及刑法第346 條第1
    項之恐嚇取財罪；就上開犯罪事實對被害人莊明勳所為，係
    犯刑法第302 條第1 項之私行拘禁，剝奪人之行動自由罪及
    刑法第346 條第1 項之恐嚇取財罪。被告黃品鈞、陳鈺芃、
    王盛弘、涂宏偉、林世璋使被害人柯俊安為無義務之強制行
    為（拍攝裸照、簽立當舖借款之擔保用本票）、使被害人莊
    明勳為無義務之強制行為（拍攝裸照、典當自用小客車），
    應分別為妨害柯俊安、莊明勳行動自由之妨害自由行為罪所
    吸收，均不另論罪，已如前述，公訴意旨認應論以刑法第30
    4 條之強制罪尚有未洽，惟起訴之基本社會事實相同，應依
    法變更起訴法條，附此敘明。被告黃品鈞、陳鈺芃、王盛弘
    、涂宏偉、林世璋等5 人，在同一日，先以徒手毆打、言詞
    恫嚇之方式，脅迫莊明勳開立本票後，再以言詞恫嚇之方式
    ，脅迫莊明勳交付典當自用小客車所得之20萬元現金而侵害
    同一被害人莊明勳之財產法益，各行為之獨立性極為薄弱，
    依一般社會健全觀念，在時間差距上難以強行分開，在刑法
    評價上，應視為數個舉動之接續施行，合為包括之一行為予
    以評價，屬接續犯，祇論以一恐嚇取財罪。至被告黃品鈞、
    陳鈺芃、王盛弘、涂宏偉、林世璋，先分別將被害人柯俊安
    、莊明勳拘禁在柯俊安租屋處，後又強押被害人2 人前往當
    舖，均不失為妨害自由行為之繼續，而非行為之接續，附予
    敘明。繼按以自己共同犯罪之意思，參與實施犯罪構成要件
    以外之行為，或以自己共同犯罪之意思，事先同謀，而由其
    中一部分人實施犯罪之行為者，均屬共同正犯（大法官解釋
    第109 號解釋意旨參照）。被告黃品鈞、陳鈺芃、王盛弘、
    涂宏偉、林世璋就上開犯行間，事先同謀，有犯意聯絡，並
    由被告黃品鈞、王盛弘、涂宏偉、林世璋分別下手妨害自由
    及恐嚇取財犯行，揆諸前揭說明，被告5 人應就所犯刑法第
    302 條第1 項、第346 條第1 項之罪，分別均論以共同正犯
    。被告5 人所犯上開4 罪間，均犯意各別，行為互殊，應分
    論併罰。爰審酌被告5 人均正值青壯，不思努力以正當勞力
    謀生，竟共謀以恐嚇、妨害自由之方式獲取暴利，危害社會
    治安非輕，原不宜寬縱，惟念被告5 人於本院審理時終坦承
    犯行，犯後態度尚可，兼衡以被告陳鈺芃、涂宏偉、林世璋
    3 人已與被害人柯俊安、莊明勳分別達成和解等一切情狀，
    分別量處如主文所示之刑並定其應執行之刑。末查被告黃品
    鈞、陳鈺芃、王盛弘、林世璋等4 人，前均未曾因故意犯罪
    受有期徒刑以上刑之宣告，有卷附臺灣高等法院被告前案紀
    錄表等在卷可考，渠等因一時失慮而犯本案，犯後復自白犯
    行，悔意甚殷，經此刑之教訓，今後自當知所警惕，而無再
    犯之虞，本院綜核各情，認前開對其所宣告之刑，以暫不執
    行為適當，爰併予宣告如主文所示之緩刑，以啟自新。至被
    告涂宏偉前於97年間因妨害風化案件，經臺灣新竹地方法院
    以97年度訴字第986 號判決，判處有期徒刑4 月，並於98年
    2 月16日確定，且於99年2 月3 日易科罰金完畢，而未合於
    緩刑之要件，併此敘明。
據上論斷，應依刑事訴訟法第273 條之1 第1 項、第299 條第1
項前段、第300 條，刑法第28條、第302 條第1 項、第346 條第
1 項、第51條第5 款、第74條第1 項第1 款，刑法施行法第1 條
之1 第1 項、第2 項前段，判決如主文。
本案經檢察官呂如琦到庭執行職務。
中    華    民    國   100    年    5     月    30    日
                        刑事庭    法  官  顏世翠
以上正本證明與原本無異。
如不服本判決應於收受判決後10日內向本院提出上訴書狀，並應
敘述具體理由。其未敘述上訴理由者，應於上訴期間屆滿後20日
內向本院補提理由書( 均須按他造當事人之人數附繕本) 「切勿
逕送上級法院」。 
                                  書記官  吳忻蒨
中    華    民    國   100    年    5     月    30    日
附錄本案論罪科刑法條：
中華民國刑法第302 條
（剝奪他人行動自由罪）
私行拘禁或以其他非法方法，剝奪人之行動自由者，處五年以下
有期徒刑、拘役或三百元以下罰金。
因而致人於死者，處無期徒刑或七年以上有期徒刑，致重傷者，
處三年以上十年以下有期徒刑。
第一項之未遂犯罰之。
中華民國刑法第346 條
（恐嚇取財得利罪）
意圖為自己或第三人不法之所有，以恐嚇使人將本人或第三人之
物交付者，處六月以上五年以下有期徒刑，得併科一千元以下罰
金。
以前項方法得財產上不法之利益，或使第三人得之者，亦同。
前二項之未遂犯罰之。